臺灣彰化地方法院北斗簡易庭民事判決
110年度斗簡字第258號
原      告  呂理達  
被      告  福茂有機肥料科技股份有限公司

法定代理人  杜振海  

被      告  許鴻銘  

            鄭原興  
            陳岳鴻  



上列當事人間請求給付票款事件，本院於民國110年10月19日言
詞辯論終結，判決如下：
    主     文
被告應連帶給付原告新臺幣貳佰萬元，及被告福茂有機肥料科技
股份有限公司、許鴻銘自民國一一○年六月十七日起，被告鄭原
興、陳岳鴻自民國一一○年六月二十九日起，均至清償日止，按
年息百分之六計算之利息。
訴訟費用新臺幣貳萬零捌佰元由被告連帶負擔。
本判決第一項得假執行；但被告如以新臺幣貳佰萬元為原告預供
擔保，得免為假執行。
    事實及理由
一、按訴狀送達後，原告不得將原訴變更或追加他訴，但擴張或
    減縮應受判決事項之聲明者，不在此限，民事訴訟法第255
    條第1項第3款定有明文，此規定依同法第436條第2項，於簡
    易訴訟程序亦有適用。本件原告原起訴聲明為：被告應給付
    原告新臺幣（下同）200萬元，及自民國110年5月3日起至清
    償日止，按年息6%計算之利息。嗣於110年7月16日具狀變更
    訴之聲明為被告應連帶給付原告200萬元，及自支付命令送
    達翌日起至清償日止，按年息6%計算之利息。核屬擴張、減
    縮應受判決事項之聲明，核與前揭規定相符，應予准許。
二、被告福茂有機肥料科技股份有限公司、陳岳鴻經合法通知，
    未於言詞辯論期日到場，查無民事訴訟法第386條所列各款
    情形，爰依原告之聲請，由其一造辯論而為判決。
三、原告主張：原告持有被告福茂有機肥料科技股份有限公司簽
    發，被告許鴻銘、鄭原興、陳岳鴻背書之如附表所示支票1
    紙(下稱系爭支票)，詎原告屆期提示，未獲兌現而遭退票。
    爰依票據之法律關係，提起本件訴訟等語。並聲明：如主文
    第1項所示。
四、被告方面：
　㈠被告許鴻銘則以：伊確實有在系爭支票上背書。伊是依被告
    鄭原興的意思才會背書，當時系爭支票已經有被告陳岳鴻背
    書，伊是第2個背書的，伊並沒有向原告借錢，是被告鄭原
    興向原告借款200萬元。有經手該200萬元的人才應該負責等
    語，並聲明：原告之訴駁回。
　㈡被告鄭原興則以：伊確實有在系爭支票上背書。伊是因為被
    告許鴻銘介紹被告陳岳鴻給伊認識，被告許鴻銘說被告陳岳
    鴻欠錢，拜託伊請蕭義修出面，協助向原告借錢，系爭支票
    是被告許鴻銘拿給伊背書的，伊與被告許鴻銘是同時背書，
    伊並沒有拿到錢，是被告陳岳鴻拿走錢，伊只是中間人，不
    應該由伊還錢等語，並聲明：原告之訴駁回。
　㈢被告福茂有機肥料科技股份有限公司、陳岳鴻未於言詞辯論
    期日到場，亦未提出書狀作何聲明或陳述。
五、得心證之理由
　㈠原告主張其持有被告福茂有機肥料科技股份有限公司簽發，
    被告許鴻銘、鄭原興、陳岳鴻背書之系爭支票，詎原告屆期
    提示系爭支票，未獲兌現而遭退票等情，此有系爭支票及退
    票理由單影本為證，並為被告許鴻銘、鄭原興所不爭執，而
    被告福茂有機肥料科技股份有限公司、陳岳鴻已於相當時期
    受合法之通知，而於言詞辯論期日不到場，亦未提出準備書
    狀爭執，依民事訴訟法第436條第2項、第280條第3項準用同
    條第1項前段之規定，視同自認，自堪信原告之主張為真實
    。
　㈡按在票據上簽名者，依票上所載文義負責；發票人應照支票
    文義擔保支票之支付；執票人向支票債務人行使追索權時，
    得請求自為付款提示日起之利息，如無約定利率者，依年利
    6釐計算，票據法第5條第1項、第126條、第133條分別定有
    明文。次按支票到期不獲付款時，執票人於行使或保全支票
    上權利之行為後，對於背書人、發票人及支票上其他債務人
    得行使追索權；發票人、承兌人、背書人及其他票據債務人
    ，對於執票人連帶負責，票據法第144條準用同法第85條第1
    項、第96條第1項亦有明文。
　㈢原告傳喚證人蕭義修到庭作證，用以證明被告許鴻銘、鄭原
    興、陳岳鴻持系爭支票向原告借款200萬元，且原告委由胞
    弟呂理堅匯款至陳葉銀行帳戶內交付該200萬元借款一情，
    並提出陳葉陽信銀行綜合存款存摺交易明細表為證，而證人
    蕭義修於本院110年10月19日言詞辯論期日到庭具結證稱：
    是被告鄭原興向原告借款200萬元，原告請呂理堅匯款至伊
    太太陳葉的陽信銀行帳戶內，伊領出後就將該200萬元交給
    被告鄭原興，而被告鄭原興即將系爭支票交予伊，伊再將系
    爭支票轉交予原告等語。證人蕭義修上開證詞核與被告許鴻
    銘、鄭原興上開抗辯大致相符，更與陳葉陽信銀行綜合存款
    存摺交易明細表一致，是證人蕭義修上開證詞應可採信，而
    由證人蕭義修上開證詞可見，系爭支票係被告福茂有機肥料
    科技股份有限公司簽發，被告許鴻銘、鄭原興、陳岳鴻背書
    ，而由被告鄭原興持之交付原告借款200萬元，而原告亦有
    將該200萬元交予被告鄭原興。
　㈣另被告許鴻銘、鄭原興上開抗辯固提及伊等均未取得該200萬
    元借款，故無庸清償票款等語，然系爭支票既是被告福茂有
    機肥料科技股份有限公司所簽發，被告許鴻銘、鄭原興、陳
    岳鴻所背書，而由被告鄭原興持之交付原告借款200萬元，
    而原告亦確實有將該200萬元交予被告鄭原興，則被告福茂
    有機肥料科技股份有限公司、許鴻銘、鄭原興、陳岳鴻間就
    上開借自原告之200萬元款項如何使用，則為其等間之內部
    關係，與其等應連帶負擔票據責任無涉，被告均應依票上所
    載文義負責。
　㈤系爭支票既為被告福茂有機肥料科技股份有限公司簽發，被
    告許鴻銘、鄭原興、陳岳鴻背書，經原告屆期提示，未獲付
    款，依前揭規定，被告自應就系爭支票所載文義負擔清償責
    任，而系爭支票之提示日為110年5月3日，原告依法得請求
    自付款提示日起之利息，則原告請求自支付命令送達翌日起
    至清償日止，按年息6%計算之利息，自屬有據。
六、綜上所述，原告依票據之法律關係，請求被告連帶給付如主
    文第1項所示之金額及利息，為有理由，應予准許。
七、本件事證已臻明確，兩造其餘攻擊防禦方法及所提證據，經
    本院斟酌後，核與判決結果不生影響，爰不另論，併此敘明
    。
八、本件係就民事訴訟法第427條第2項第6款訴訟適用簡易程序
    所為被告敗訴之判決，依同法第389條第1項第3款規定，應
    依職權宣告假執行，並依同法第392條第2項規定，依職權宣
    告被告如預供擔保，得免為假執行。 
九、本件訴訟費用，依照民事訴訟法第85條第2項的規定，應該
    由敗訴的被告連帶負擔。經查，本件訴訟費用為原告繳納的
    第一審裁判費20,800元，因此，本院一併確定被告應該連帶
    負擔的訴訟費用額為20,800元。
中　　華　　民　　國　　110 　年　　10　　月　　29　　日
                  臺灣彰化地方法院北斗簡易庭
　　　　　　　　　     法  官  楊鑫忠  
以上正本係照原本作成。
如對本判決不服提起上訴，應於送達後20日內，向本院提出上訴
狀並表明上訴理由(須按對造人數附繕本) 。
中　　華　　民　　國　　110 　年　　10　　月　　29　　日
                      書記官　張清秀
附表：
編號 發票日 (民國) 票面金額 (新臺幣) 提示日 (即退票日) 支票號碼 1 110年5月2日 2,000,000元 110年5月3日 ENA0000000